# 关于新准则设定受益计划

提问人：sheepomail 时间：2015-02-06 11:19:24
请教陈版主及各位： 在对企业的离职后福利中的设定受益计划进行着手核算的时候，首先应确认此离职后福利是否属于企业的现时义务。
对于判断是否为现时义务，如果能取得由公司起草并经过董事会批准（对于中央企业，并获得国资委批复）的离职后福利发放办法（包括发放范围、发放计划等）的文件，一方面，从办法发布之日起公司对此项离职后福利有了支付的义务，另一方面金额可以计量，那么就可以根据新准则进行聘请精算师精算并进行会计处理了。
但是，若某企业，无上述文件，只是根据历史惯例，对全部范围内的人员，一旦退休，公司就会为其发放除设定提存计划外的其他补贴，金额为固定金额+与工龄相关的金额+各类不确定的补助如过节费等， 那么，这种提存计划外的离职后福利是否应确认为企业的负债，并根据新准则进行会计处理呢？
我的理解为，是否可以根据企业历年发放补贴的清单，一方面可以据此判断此项补贴是企业多年来的习惯做法；另外一方面，可以根据历史实际发生的数据（或历史发放的计算方法）对未来将要发生的负债进行计量。那么就可以将此项企业将承担的责任，判断为企业的推定义务，从而确认企业的负债，因属于设定受益计划的范畴，那么将应用新准则对此项义务进行会计处理。（在此基础上，如果能让企业补充管理层和治理层的公开声明或者其他当然会更明确。）
请问，此种离职后福利是否满足确认负债的条件，即“企业历年发放补贴的清单”是否可以判断“为所职员工未来支付的离职补贴”为企业的现实义务？

回答人：chenyiwei
你的问题实际上就是在设定受益计划的认定方面是否承认存在“推定义务”的问题。理论上如你所言，推定义务也是现时义务的一种，如果公司虽然没有成文的规定，但长期以来已经形成了约定俗成的惯例，因而目前的离退休人员和在职人员都已形成了将享受该待遇的预期，则存在推定义务。理论上推定义务也是要纳入精算并确认负债的。 但是，在“关于做好 2014 年度中央企业财务决算管理及报表编制工作的通知”（国资发评价[2014]175号）发布之后，国有企业确认设定受益计划性质的离职后福利事实上均需经过国资委批准，推定义务要获得批准事实上已不可能。建议公司对目前的此类惯例进行梳理，对照 175 号文的规定，对符合政策且确需保留的项目，在履行必要的内部决策和外部批准程序的基础上将其制度化和规范化，作为后续确认相关负债的基础和依据。

提问人：zhangjin8123 时间：2015-03-17 13:59:28
看了 1 ， 2 月公告的公司都没有计算离职职工受益计划计算的

回答人：chenyiwei
1 、 2 月份公布年报的上市公司都不是大国企，一般民营企业有设定受益计划的很少。真正的影响要到大国企背景的上市公司在 3 月底左右集中公布年报时才见分晓。但我个人估计年报中对此作出计提的可能性不大。